臺灣高等法院臺中分院刑事裁定　
111年度抗字第811號
抗告人  即
聲明異議人  陳儷文
(受刑人之配偶)      

受  刑  人  劉文勇



上列抗告人因受刑人公共危險案件，不服臺灣彰化地方法院中華
民國111年8月2日刑事裁定（111年度聲字第723號），提起抗告
，本院裁定如下：
    主  文
抗告駁回。
    理  由
一、本案抗告人陳儷文（為受刑人劉文勇之配偶，下稱聲明異議
    人）因受刑人劉文勇（下稱受刑人）公共危險案件，對於臺
    灣彰化地方檢察署檢察官111年度執字第2397號民國111年7
    月5日不准易科罰金而發監執行之指揮執行聲明異議，經臺
    灣彰化地方法院於111年8月2日以111年度聲字第723號刑事
    裁定（下稱原裁定）駁回其聲明異議；聲明異議人不服上開
    原裁定，於法定期間內提起抗告，先予說明。
二、抗告意旨略以：(一)受刑人自106年酒駕後已徹底悔過，為
    彌補之前過錯，承租菜園種菜，回饋社會而分享給中低收入
    家庭及社區長照中心，受刑人已知酒後駕車之危險，怎麼可
    能再酒後騎車，據受刑人稱其於本案執行確定案件之案發前
    在樹下做回收，為保暖而喝了幾口保力達後，繼續處理回收
    ，等到可以騎車時才離開，後來經警方路過詢問，受刑人老
    實回答其有喝保力達，經酒測後沒有達到標準，警方就打電
    話請另1名警員開車過來再重測也未達於標準，當時受刑人
    本想拒絕再酒測，但深怕被誤認態度不佳、不配合酒測，只
    好讓警方再重測到每公升0.27毫克才停止，且被帶回警局製
    作筆錄，受刑人因心情不佳簽了筆錄，等收到法院判決，才
    知其警詢筆錄有些不確實，受刑人為清白之人，絕不會掩蓋
    酒駕罪行而說謊。聲明異議人長期擔任志工，想起與本案無
    關之其他案件，也有因警方沒弄清楚，因語言溝通理解之誤
    會，就受害被判刑的例子可供參考。(二)本案受刑人因收到
    執行通知於111年7月5日到臺灣彰化地方檢察署，但檢察官
    完全不問話，旋即就說必須入監執行，受刑人在鄰里間是公
    正無私、熱愛公益之人，為何會連辯明的機會都沒有就被發
    監執行，難道說家境不好、又沒學識的老人，就要被這樣草
    率對待。希望法官可以讓檢察官知道上開真相，也可以向受
    刑人現所在執行的監獄查詢其表現，重新衡量而給予受刑人
    易科罰金或易服社會勞動之機會，以利家庭生活早日回歸正
    常，不要讓受刑人覺得再怎麼努力都沒有用，還是會被認為
    是酒駕慣犯等語。
三、按受刑人或其法定代理人或配偶，以檢察官執行之指揮為不
    當者，得向諭知該裁判之法院聲明異議；法院應就異議之聲
    明裁定之，刑事訴訟法第484條、第486條分別定有明文。又
    有關有期徒刑得易科罰金或易服社會勞動之案件，法院所諭
    知者，僅係其折算之標準而已，至於是否准予易科罰金或易
    服社會勞動，仍賦予執行檢察官視個案具體情形，依法而為
    裁量，亦即執行檢察官得考量受刑人之一切主、客觀條件，
    審酌其如不接受有期徒刑之執行，是否難達科刑之目的、收
    矯正之成效或維持法秩序等，以作為其裁量是否准予易科罰
    金或易服社會勞動之憑據，非謂受刑人受6個月以下有期徒
    刑之宣告時，執行檢察官即必然應准予易科罰金或易服社會
    勞動。且刑法第41條第1項但書、第4項所稱「難收矯正之效
    」及「難以維持法秩序」，均屬不確定法律概念，此乃立法
    者賦予執行者能依具體個案，考量犯罪所造成法秩序等公益
    之危害大小、施以自由刑，避免受刑人再犯之效果高低等因
    素，據以審酌得否准予易科罰金或易服社會勞動，亦即執行
    者所為關於自由刑一般預防（維持法秩序）與特別預防（有
    效矯治受刑人使其回歸社會）目的之衡平裁量，非謂僅因受
    刑人個人家庭、生活處遇等狀況即應予以准許；且法律賦予
    執行檢察官此項裁量權，僅在發生違法裁量或有裁量瑕疵時
    ，法院始有介入審查之必要，如執行檢察官於執行處分時，
    已具體說明不准易科罰金之理由，且未有逾越法律授權、專
    斷等濫用權力之情事，自不得遽謂執行檢察官之執行指揮為
    不當（最高法院100年度台抗字第646號刑事裁定意旨參照）
    。
四、本院查：
(一)受刑人於111年2月5日因犯不能安全駕駛動力交通工具罪，
    經臺灣彰化地方法院以111年度交簡字第367號判處有期徒刑
    6月，併科罰金新臺幣（下同）10萬元，有期徒刑如易科罰
    金，罰金如易服勞役，均以1千元折算1日確定，有該案刑事
    簡易判決及臺灣高等法院被告前案紀錄表在卷可稽。而受刑
    人於111年7月5日前至臺灣彰化地方檢察署執行時，聲請就
    上開有期徒刑部分易科罰金並分期繳納，經執行檢察官指揮
    不准受刑人易科罰金而發監執行，亦有臺灣彰化地方檢察署
    111年度執字第2397號影卷內之111年7月5日執行筆錄、檢察
    官命令、審核表及執行指揮書在卷可憑，此部分之事實足可
    認定。
(二)原裁定意旨略以：聲明異議人之聲明異議意旨雖以受刑人因
    公共危險案件，經臺灣彰化地方法院以111年度交簡字第367
    號判處有期徒刑6月確定，經臺灣彰化地方檢察署以111年度
    執字第2397號執行命令，不准易科罰金，逕行發監執行，然
    受刑人於本案前最後1次犯公共危險案件後已徹底悔改，且
    身體狀況不佳、雙腳受過傷而行動不便，並為中低收入之老
    人，以撿拾回收為生，家中尚有1名重度身心障礙之子，家
    中3人相依為命。案發當日受刑人係因天氣寒冷，飲用保力
    達後，在路邊樹下做回收整理，並非在騎乘機車時被攔下盤
    查，請求給予受刑人得易科罰金並分期繳納或易服社會勞動
    等語。然查，受刑人由臺灣彰化地方法院以111年度交簡字
    第367號判處有期徒刑6月（註：另有得易服勞役之併科罰金
    之刑）確定，本案執行檢察官就上開有期徒刑部分，在發監
    執行前已對受刑人進行訊問程序，賦予其陳述意見之機會，
    且在審核表敘明受刑人前有3次酒駕紀錄，第1次因酒後駕車
    注意力下降，而撞死前方倒地之機車騎士（過失致死部分達
    成和解），第2次酒後駕車是於緩刑期間內再犯，第3次酒後
    駕車又生撞傷他人之事件，乃認受刑人仍心存僥倖，5年內
    再為本件酒後駕車之犯行，足見其法治觀念薄弱，須執行本
    件宣告之有期徒刑，始能收矯正之效等不予准許受刑人易科
    罰金聲請之理由，並於111年7月5日逕予發監執行等情，此
    業據調卷核閱屬實。參以受刑人上開歷次犯公共危險罪之前
    案紀錄，顯見受刑人一再忽視自己與其他用路人之生命、財
    產安全，對前案之執行未能警惕並徹底反省，且執行檢察官
    業已說明其認非將受刑人發監執行，顯難收矯正之效及難以
    維持法秩序之理由，此乃本於其法律所賦與指揮刑罰執行職
    權之行使，對具體個案所為之判斷，難認有何違法或不當之
    處。至聲明異議人雖以受刑人之身體狀況、家庭及生活狀況
    作為聲明異議之理由，並請求給予受刑人得易科罰金或易服
    社會勞動之機會，然此均無礙於「難收矯正之效」及「難以
    維持法秩序」之認定。本件執行檢察官既已具體說明不准易
    科罰金之理由，且未見有逾越法律授權、專斷等濫用權力之
    情事，聲明異議意旨所述各情，經審酌後均認為無理由，應
    予駁回等語，經核原裁定之認定，俱有卷證可稽，且所為論
    斷亦未有違法或不當之處，並無不合。
(三)聲明異議人雖不服原裁定而提起抗告，然查：
 1、聲明異議人之抗告內容其中以伊聽聞自受刑人自述之案發情
    節、警方對受刑人施以酒精濃度測定之過程、受刑人製作警
    詢筆錄簽名之情形等轉述內容，及片面敘及受刑人於106年
    因公共危險案件判決確定後已悔過、承租菜園種菜分享予中
    低收入者及社區長照中心而回饋社會，且知道酒後駕車之危
    險性，並據此認為受刑人應不可能再酒後騎車而犯罪云云部
    分，因均非屬本件聲明異議依法所得審酌之範圍，自難認為
    有理由。
 2、又受刑人於111年7月5日到案執行時，業經承辦股書記官告
    以得向檢察官聲請易科罰金或易服社會勞動之情，並據受刑
    人表明瞭解後，陳稱：我想要分10期交完，不要聲請易服社
    會勞動，因為我身體不好，我有中低收入戶證明，但是我沒
    有帶來，我分期的理由是我不夠錢，用我兒子薪水慢慢繳等
    語，有上開執行筆錄1份在卷可參，聲明異議人抗告理由指
    稱受刑人沒有被問話表示意見之機會，就被送進監獄云云，
    核與卷附客觀事證不合，非為可採。
 3、再酌以受刑人前曾於98年6月29日，因犯服用酒類不能安全
    駕駛動力交通工具而駕駛及業務過失致人於死之2罪，由臺
    灣彰化地方法院以98年度交簡字第891號分別判處有期徒刑2
    月、5月（均得易科罰金），應執行有期徒刑6月（得易科罰
    金），緩刑2年，並應向公庫支付3萬元確定，上開緩刑期間
    自98年6月30日至100年6月29日止；又於100年11月14日，因
    於上開緩刑期間內之100年5月29日再犯服用酒類不能安全駕
    駛動力交通工具而駕駛之罪（其酒後駕車經測得吐氣所含酒
    精濃度為每公升0.42毫克，經換算其駕車時之呼氣酒精濃度
    約每公升0.4943毫克），經臺灣臺中地方法院以100年度交
    簡字第117號判處拘役40日（得易科罰金）確定，並已於100
    年12月21日易科罰金執行完畢；再於105年11月9日因犯駕駛
    動力交通工具而吐氣所含酒精濃度達每公升0.25毫克以上之
    罪（該次酒後駕車經測得吐氣所含酒精濃度為每公升0.45毫
    克，並肇事致人受傷〈過失傷害部分，未據告訴〉），於106
    年3月17日由臺灣臺中地方法院以106年度中交簡字第80號判
    處有期徒刑4月（得易科罰金）確定，並業於106年4月18日
    易科罰金執行完畢。詎受刑人仍未知警惕，再於111年2月5
    日服用含有酒精成分之保力達藥酒後，於其吐氣所含酒精成
    分已超逾法定標準而仍騎乘機車，嗣因全身散發酒味而為警
    攔停查獲，並於111年3月30日經臺灣彰化地方法院以111年
    度交簡字第367號判處有期徒刑6月（得易科罰金），併科罰
    金10萬元（得易服勞役）確定等情，有前開各該刑事判決及
    臺灣高等法院被告前案紀錄表在卷可憑。雖受刑人本案之犯
    罪時間，距離其上開最後1次犯公共危險罪而經易科罰金執
    行完畢之日，已有相當之期間，且其吐氣所含酒精濃度為每
    公升0.27毫克；惟本院考以本次已為受刑人第4次再犯相同
    罪質之罪名，受刑人第1次酒駕及因過失致人於死後，經獲
    得法院給予緩刑之法律恩典，竟未予珍惜，復於緩刑期間內
    第2次再犯服用酒類不能安全駕駛動力交通工具而駕駛之罪
    ，經法院判處拘役之刑並經准予易科罰金執行完畢，然仍未
    知警惕，而第3次又犯駕駛動力交通工具而吐氣所含酒精濃
    度達每公升0.25毫克以上之罪，且不慎致人受傷（過失傷害
    部分，未據告訴），受刑人該次復經執行檢察官准予就法院
    所處有期徒刑4月（得易科罰金）確定之刑，以易科罰金之
    方式執行完畢。受刑人於犯有前開多次之公共危險罪，並歷
    經數次法院判刑確定或易科罰金之執行完畢後，竟仍未能因
    此嚴格約束自己，參以有關酒後駕駛動力交通工具肇事屢屢
    見報，並為媒體廣泛報導，且政府亦大力宣導酒後不得駕車
    ，以維護用路人及自己生命及財產安全，避免釀成不幸事故
    ，造成個人及無辜用路人家庭破碎之際，受刑人於歷經前案
    多次判決確定及易科罰金之執行後，仍再犯本件公共危險之
    罪，可見受刑人未知自我反省而法意識尚嫌薄弱，故認執行
    檢察官斟酌後以受刑人如不發監執行所宣告之刑，難以收矯
    正之效，所為之裁量及指揮之執行並無不當，亦可想見執行
    檢察官之用意係欲藉受刑人此次入監執行，得以深刻體悟、
    恪遵法律而絕不再有酒後駕車之行為，以確實達於保護用路
    人及受刑人生命財產安全而達於維持法秩序之目的。依此說
    明，檢察官前開未准許受刑人就法院所處確定有期徒刑之刑
    期，聲請易科罰金之理由，實與受刑人之家境及學識無涉，
    聲明異議人質疑受刑人係因家境不好、且為沒有學識的老人
    ，才會被如此草率對待云云，並據以提起抗告，顯無可採。
 4、至聲明異議人抗告意旨所述受刑人之素行、其現在監獄中之
    表現、或在鄰里間之評價等情，因均不足以影響於前開檢察
    官就受刑人所處確定之有期徒刑部分不准易科罰金之指揮執
    行之適法及適當性，且無礙於受刑人將來於此次執行完畢出
    監後努力改過，是聲明異議人抗告理由以前開受刑人之素行
    表現及為免受刑人誤認努力改過沒有用，據以指摘上開檢察
    官指揮之執行及原裁定有所未當云云，並非可採，且本院認
    亦無向受刑人現所在之監獄查詢其表現之必要。又聲明異議
    人抗告內容另以受刑人之家庭狀況，請求衡量給予受刑人易
    科罰金或易服社會勞動之機會，以利家庭生活早日回歸正常
    等語部分，因對於犯罪人之處罰，其法律制裁效果之審酌衡
    量，應優先於受刑人自身及家庭因素之考量，故聲明異議人
    此部分所述之家庭狀況，亦無可採。
(四)基上所述，原裁定認本件聲明異議為無理由而予以駁回，並
    無違誤。聲明異議人前開抗告為無理由，應予駁回。
五、而聲明異議人於其所提出之刑事抗告狀中，另補充載及有關
    受刑人於111年7月5日已先繳付臺灣彰化地方法院111年度交
    簡字第367號刑事簡易判決其中所處併科罰金10萬元（得易
    服勞役）中之5萬元，另其餘未繳之5萬元，經檢察官指揮執
    行在該案有期徒刑執行完畢後接續易服勞役50天，並質疑為
    何執行檢察官不讓受刑人或其家屬補繳上開5萬元等語部分
    ，因此尚不在聲明異議人之原聲明異議範圍內，乃未經原裁
    定審酌判斷，故自亦非屬本院在本件抗告範疇內所得審認之
    事項，附此說明。　　
據上論斷，應依刑事訴訟法第412條，裁定如主文。　　　　　
中　　華　　民　　國　　111 　年　　9 　　月　　26　　日
                  刑事第十二庭  審判長法　官  張國忠
                                      法　官  高文崇
                                      法　官  李雅俐
以上正本證明與原本無異。
不得再抗告。
                                      書記官  蕭怡綸

中　　華　　民　　國　　111 　年　　9 　　月　　26　　日